【裁判字號】    95,交聲,275
【裁判日期】    950718
【裁判案由】    違反道路交通管理處罰條例聲明異議
【裁判全文】
臺灣臺北地方法院交通事件裁定         95年度交聲字第275號
異議人即
受處分人    乙○
上列受處分人因違反道路交通管理處罰條例案件，對於台北市交
通事件裁決所於中華民國95年3月14日所為之處分（原處分案號
：北市裁二字第裁22-Z00000000號），聲明異議，本院裁定如下
：
    主  文
異議駁回。
    理  由
一、按行為後法律或自治條例有變更者，適用行政機關最初裁處
    時之法律或自治條例；但裁處前之法律或自治條例有利於受
    處罰者，適用最有利於受處罰者之規定，行政罰法第5條定
    有明文。查異議人即受處分人乙○行為後，道路交通管理處
    罰條例第33條第1項業於95年7月1日修正公布施行，比較修
    法前後對於汽車行駛於高速公路而不遵管制規定之違規行為
    之罰則均處汽車駕駛人新台幣（下同）3千元以上6千元以下
    罰鍰，並記違規點數1點而屬相同，依行政罰法第5條規定，
    自應適用行政機關最初裁處時之法律即修正前道路交通管理
    處罰條例第33條第1項、第63條第1項第1款規定論處，先予
    敘明。次按「汽車在行駛途中，不得驟然或任意變換車道，
    如欲超越前車或變換車道時，應先顯示方向燈告知前後車輛
    ，並保持安全距離及間隔，方得超越或變換車道」，高速公
    路交通管制規則第11條定有明文。又汽車行駛於高速公路，
    而不遵管制之規定者，處汽車駕駛人3千元以上6千元以下罰
    鍰，並記違規點數1點，修正前道路交通管理處罰條例第33
    條第1項及第63條第1項第1款分別有明文規定。
二、本件異議人即受處分人乙○於民國95年1月5日下午3時55分
    許，駕駛車號CR-9556號自用小客車，沿國道2號高速公路東
    往西方向主線之外側車道行駛，行經西向9.9公里處時，未
    保持安全距離及間隔，即任意變換車道至輔助車道之左側車
    道（往中壢方向），致其右側車身撞及沿同方向行駛由輔助
    車道之右側車道（往南崁方向）變換車道至左側車道由甲○
    ○所駕駛之車號3N-1903號自小客車左側車身因而肇事；經
    內政部警政署國道公路警察局第一警察隊警員以受處分人有
    違反道路交通管理處罰條例第33條第1項規定之行為掣單舉
    發，嗣受處分人於舉發違規道路交通管理事件通知單所載應
    到案日期前向原處分機關申訴，原處分機關函請舉發單位調
    查結果，仍認受處分人確有上開違規行為，原處分機關乃依
    修正前道路交通管理處罰條例第33條第1項、第63條第1項第
    1 款及違反道路交通管理事件統一裁罰基準等規定，裁處受
    處分人3千元，並記違規點數1點。
三、本件異議人即受處分人聲明異議意旨略以：事發當時其車輛
    已變換至輔助車道之左側車道，甲○○所駕駛之車號3N-190
    3 號自小客車原行駛在右側車道，因前方堵車，該自小客車
    突然變換至左側車道，致其閃避不及而造成二車擦撞，其並
    未違規云云
四、經查，受處分人於95年1月5日下午3時55分許，駕駛車號CR-
    9556號自用小客車，沿國道2號高速公路東往西方向主線之
    外側車道行駛，行經西向9.9公里處時，未保持安全距離及
    間隔，即任意變換車道至輔助車道之左側車道（往中壢方向
    ），致其右側車身撞及沿同方向行駛由輔助車道之右側車道
    （往南崁方向）變換車道至左側車道由甲○○所駕駛之車號
    3N-1903號自小客車左側車身因而肇事等情，有國道公路警
    察局第一警察隊道路交通事故初步分析研判表、道路交通事
    故現場圖、交通事故談話紀錄、道路交通事故調查報告表等
    件附卷足憑。而證人甲○○於本院調查時證稱：當要進入交
    流道時車輛都是靠右邊循序前進，受處分人的車子當時在中
    線車道，沒有循序前進，快到交流道才從其左後方快速的插
    入輔助車道之左側車道，致碰撞其左後視鏡等語（見本院95
    年5月23日筆錄）；且由承辦員警對受處分人於95年1月5日
    下午4時30分許製作之道路交通事故談話紀錄表顯示，受處
    分人供稱：我車從南桃園上高速公路往西向行駛要到中壢，
    行經上述時間地點準備下交流道接中山高（由中線車道進減
    速車道左線），突然3N-1903自小客從我車右方切出來，而
    擦撞到我車右側肇事，此有談話紀錄表在卷可考；斯時本件
    交通事故既甫發生，受處分人對於事故發生之經過記憶應較
    為清晰、正確，所述車禍情節亦較可能未經刪改、潤飾，而
    該談話紀錄表並經受處分人親自簽名、捺指紋，應較為可採
    ，足見受處分人係於變換車道之際發生本件事故，則受處分
    人於提起本件異議時辯稱：事發當時其車輛已變換至輔助車
    道之左側車道，係甲○○所駕駛之車號3N-1903號自小客車
    突然由右側車道變換至左側車道，致其閃避不及而造成二車
    擦撞云云，是否可採，已非無疑。又證人即到場處理之警員
    陳志隆於本院調查時證稱：當時輔助車道車輛滿多的，受處
    分人如果在安全的狀況下還是可以變換車道，但他從中線車
    道要變換到輔助車道，應該要注意安全距離等語（見本院95
    年6月20日筆錄）；且受處分人於本院調查時既供稱：當時
    其右邊整條路都是車等語（見本院95年6月20日筆錄第4頁）
    ，則各車輛之車行速度應非快，受處分人若非未注意保持安
    全距離及間隔，豈有不知甲○○所駕駛之車號3N-1903號自
    小客車係從何方駛來之理？且證人甲○○於本院調查時證述
    ：受處分人快到交流道才從其左後方快速插入輔助車道之左
    側車道等語，已如前述，而受處分人於本院調查時亦供稱其
    車輛位於甲○○上開自小客車之左後方（見本院95年6月20
    日筆錄第4頁），則受處分人既在甲○○上開自小客車之左
    後方自主線之外側車道變換至輔助車道之左側車道，尤應注
    意平面車道同來車，受處分人應注意、能注意而未注意，竟
    自後擦撞甲○○所駕車輛，顯見受處分人駕車未注意保持安
    全距離及間隔甚明；而高速公路交通管制規則第11條既規定
    汽車在行駛途中，不得驟然或任意變換車道，如欲變換車道
    時，應保持安全距離及間隔，方得變換車道，受處分人即有
    不遵該管制之規定之違規行為，應堪認定，是其所辯顯係卸
    責之詞，委無可採。再本件並非認定何車應就本件交通事故
    負全部或部分肇事責任，而係針對受處分人駕車是否違規以
    為審究，此不因他車是否違規而有不同之認定，本件異議人
    違規事實足堪認定已如前述，即無他車同時違反高速公路交
    通管制規則而主張免責之理，併此敘明。
五、綜上，原處分機關依修正前道路交通管理處罰條例第33條第
    1項及第63條第1項第1款違反道路交通管理事件統一裁罰基
    準表等規定，裁處受處分人罰鍰3千元，並予記違規點數1點
    ，核無違誤。本件受處分人之異議為無理由，應予駁回。
據上論斷，應依道路交通案件處理辦法第19條，裁定如主文。
中    華    民    國    95    年    7     月    18    日
                    交通法庭  法  官  蕭清清
上正本證明與原本無異。
如不服本裁定，應於送達後5日內，向本院提出抗告狀。
                              書記官  劉麗英
中    華    民    國    95    年    7     月    19    日


司法院資訊處製作；財團法人民間司法改革基金會備份。
